【裁判字號】    90,上訴,1426
【裁判日期】    901130
【裁判案由】    違反稅捐稽徵法等
【裁判全文】
臺灣高等法院高雄分院刑事判決          九十年度上訴字第一四二六號
    上  訴  人  台灣高雄地方法院檢察署檢察官
    被      告  乙○○
    選任辯護人  蘇志成
右上訴人因被告違反稅捐稽徵法等案件，不服臺灣高雄地方法院九十年度訴字第九五
五號中華民國九十年八月七日第一審判決（起訴案號：臺灣高雄地方法院檢察署八十
九年度偵字第二六三五九號），提起上訴，本院判決如左：
      主      文
上訴駁回。
      理      由
一、公訴意旨略以：被告乙○○於民國（下同）八十六年間，透過邱滄農之介紹，為
    高雄縣鳥松鄉○○路八十四號  一樓之進輝有限公司（下稱進輝公司，登記負責
    人何淑芬，實際負責人何堅心），從事紙箱代工之工作，竟基於逃漏自己所得稅
    之犯意，交付甲○○之身分證件予不知情之邱滄農，再由邱滄農轉交進輝公司，
    利用進輝公司不知情之會計人員填具甲○○領取進輝公司十七萬元薪資之員工薪
    津印領清冊，偽造甲○○印文於其上，並以甲○○之名義據以填載八十六年度薪
    資扣繳憑單，而持向財政部台灣省南區國稅局高雄縣分局申報，藉以逃漏自己之
    所得稅，足生損害於甲○○及稅捐機關稅款課徵之正確性，因認被告乙○○涉有
    刑法第二百十六條、第二百十條之行使偽造私文書罪嫌，及稅捐稽徵法第四十一
    條之罪嫌等語。
二、按犯罪事實應依證據認定之，無證據不得推定其犯罪事實；不能證明被告犯罪者
    ，應諭知無罪之判決，刑事訴訟法第一百五十四條、第三百零一條第一項分別定
    有明文。而刑事訴訟法上所謂認定犯罪事實之證據，係指足以認定被告確有犯罪
    行為之積極證據而言，如未能發現相當證據或證據不足以證明，自不能以推測或
    擬制之方法，以為裁判基礎，此有最高法院二十九年上字第三一○五號判例及四
    十年台上字第八十六號判例可供參照；又認定犯罪事實，所憑之證據，雖不以直
    接證據為限，間接證據亦包括在內，然無論直接或間接證據，其為訴訟上之證明
    ，須於通常一般之人均不致於有所懷疑，而得確信其為真實之程度者，始得據之
    為有罪之認定，倘其證明尚未達到此一程度，而有合理性懷疑之存在時，即無從
    為有罪之認定，此亦有最高法院七十六年台上字第四九八六號判例可資參照。
三、公訴人認被告乙○○涉犯右開偽造文書及違反稅捐稽徵法罪嫌，係以被告乙○○
    曾於八十六年間為進輝公司代工，領取進輝公司薪資，並交付告訴人甲○○之身
    分證件報稅之事實，業據告訴人甲○○指訴綦詳，核與證人即進輝公司實際負責
    人何堅心及另證人邱滄農證述之情節相符，且有進輝公司員工薪津印領清冊等資
    料附卷可稽，參以證人邱滄農與被告素無仇怨，衡情應無設詞相誣之理等情，為
    其論據，惟訊據被告乙○○堅決否認有右開犯行，辯稱：伊係因做檳榔生意與邱
    滄農之弟邱滄碧認識，伊並不認識告訴人甲○○，亦不認識進輝公司之實際負責
    人何堅心，伊係殘障之人，從未替邱滄農兄弟做粗重之紙箱加工，亦未拿甲○○
    之身分證給邱滄農轉交進輝公司報稅，邱滄農曾問伊地址，要伊出庭做證稱曾在
    其處做紙板加工，伊在檢察官偵查中出庭做證，詎邱滄農、邱滄碧竟為不實之供
    述，謂甲○○之身分證係伊所交付，邱滄農係要推卸罪責，要以伊殘障之人為墊
    背，伊原為證人而變成被告，甚屬冤枉等語。
四、經查告訴人甲○○係指訴稱進輝公司涉嫌以其為人頭，虛報薪資所得，以達逃漏
    稅捐之目的；而證人即進輝公司實際負責人何堅心亦僅證稱邱滄農曾為進輝公司
    做紙箱公司加工，甲○○之身分證是由邱滄農交給進輝公司申報薪資所得等語，
    則公訴人於起訴書所載「被告乙○○曾於八十六年間為進輝公司代工，領取進輝
    公司薪資，並交付告訴人甲○○之身分證件報稅之事實，業據告訴人甲○○指訴
    綦詳，核與證人即進輝公司實際負責人何堅心證述之情節相符」云云，即與事實
    不符。
五、次查告訴人甲○○具狀向檢察官告訴進輝公司偽造文書，係陳稱：大約於十二年
    前（即七十七年間），鄰居一名叫「阿榮」之男子，問伊是否願意在家做紙盒代
    工，以增加收入，伊同意而將身分證交給「阿榮」，惟一直沒有代工可做，伊也
    就未在意此事，近幾年來伊年年收到該公司（即進輝公司）之繳交稅單，才發現
    事有蹊蹺，經查證始知伊自己竟是該公司之員工等語（見偵查卷第二頁），嗣於
    檢察官偵查中，再指稱：十幾年前我鄰居綽號「阿農」者問伊要不要代工，伊就
    把身分證交給他，但是都沒有工作，並稱不認識乙○○各等語（見偵查卷第二二
    、三四頁），於本院審理時又證稱：「：：：我因身分證有丟掉過，因我太太在
    做金紙的盒子加工的工作，我記得那時有交身分證影本給叫阿農的，現在這個人
    不知在那裡了，不是被告：：」等語（見本院九十年九月二十四日筆錄）；據此
    ，被告並非告訴人所稱其交付身分證之男子「阿榮」或「阿農」至明，則並無證
    據證明被告乙○○有取得告訴人甲○○身分證影本之事實。
六、再查證人邱滄農、邱滄碧兄弟固證稱告訴人甲○○之身分證係由被告乙○○交付
    後，轉交予進輝公司編列薪資申報所得稅等語，惟邱滄農於檢察官偵查中係供稱
    ：「八十六年時，做進輝公司的手工，做半月之後轉給乙○○做，要報稅時乙○
    ○拿甲○○的身分證給我報稅：：」（見偵查卷第二十九頁），然於原審審理時
    則改稱：「：：：當時被告看我在做加工，被告說他也要做，所以我才把加工交
    給我弟弟邱滄碧，被告再到我弟弟那裡做工：：，」（見原審九十年六月十九日
    筆錄），其於本院審理時又稱：伊認識被告，因被告是伊弟弟的朋友，曾去找過
    伊弟弟，伊原在八十六年間有為進輝公司做紙盒加工，後因住院，乃將紙盒加工
    交給伊弟弟做等語（見本院九十年九月二十四日筆錄），而未供稱將紙盒加工交
    給被告做，則邱滄農就有無將加工交給被告承做，及是直接交給被告承做，抑或
    係交給其弟弟承做後，被告再到其弟弟處做等情，前後所供不一，是否可信，已
    足滋疑。另證人邱滄碧於本院審理時證稱：「：：我只知道是快過年的時候，我
    是交給他（指被告）一、二次代工：：：」（見本院九十年七月三十一日筆錄）
    ，果如此，被告亦僅於是年年底或翌年年初之月份代工一、二次耳，惟觀諸卷附
    之進輝公司員工薪資印領清冊（見偵查卷第四七－五八頁）上，卻是自八十六年
    一月起至十二月止，十二個月中俱有將告訴人甲○○列入申報所得清冊上，又證
    諸常情，若證人邱滄農、邱滄碧有向進輝公司承做紙箱加工，則渠等向進輝公司
    領取報酬時，必也會檢附自己或家人之身分證影本予該公司報稅，此由證人何堅
    心檢察官偵查中證稱：「：：發包給邱滄農做，共十幾萬元，他拿他的身分證及
    甲○○的身分證給我報稅：：：」等語（見偵查卷第二二頁）足佐，然上開薪資
    印領清冊上俱無邱滄農、邱滄碧之名字，亦無其他邱姓之人名；而邱滄碧在本院
    審理時卻稱：「我們自己家人也有報！」（見本院九十年十月二十二日筆錄），
    是前開證人所供均與事實不符，而不值採信。況證人邱滄農、邱滄碧如未將甲○
    ○身分證影本之來源推卸與他人，其等本身亦有遭追訴偽造文書及逃漏稅捐犯行
    之虞，所證述之內容自難期正確，而逕信為真實。
七、綜上所述，並無確切積極之證據足證被告有公訴意旨所指偽造文書及逃漏稅捐之
    犯行，被告被訴犯罪尚屬不能證明，原審因而諭知被告無罪，洵無不合，檢察官
    上訴意旨仍執告訴人甲○○及證人何堅心、邱滄農、邱滄碧在偵審中之供詞，認
    被告確有上開犯行，而指摘原判決諭知被告無罪為不當，非有理由，應予駁回。
據上論斷，應依刑事訴訟法第三百六十八條，判決如主文。
本案經檢察官董明正到庭執行職務。
中    華    民    國      九十      年      十一      月      三十      日
                              臺灣高等法院高雄分院刑事第四庭
                                  審判長法官  蕭權閔
                                        法官  李嘉興
                                        法官  陳吉雄
右正本證明與原本無異。
如不服本判決，應於判決送達後十日內向本院提出上訴狀，其未述理由者並應於提
出上訴狀後十日內向本院補提理由書（應附繕本)。
                                      書記官  沈有進
中    華    民    國      九十      年      十二      月       四       日
                                                                        ｋ


司法院資訊處製作；財團法人民間司法改革基金會備份。
